臺灣高等法院刑事判決　　　　　　　　93年度上訴字第2971號
上　訴　人
即　被　告　乙○○
上列上訴人因偽造文書等案件，不服臺灣板橋地方法院93年度訴
字第218 號，中華民國93年8月19日第一審判決（起訴案號：臺
灣板橋地方法院檢察署92年度偵緝第1396號），提起上訴，本院
判決如下：
    主  文
原判決關於行使偽造私文書、以不正當方式由自動付款設備取得
他人之物部分及定應執行刑部份均撤銷。
乙○○連續行使偽造私文書，足以生損害於他人，處有期徒刑拾
月，如附表編號二至十、十二至十四、十七、二十一所示各筆消
費之信用卡簽帳單一式二聯上之偽造「劉思賢」簽名均沒收。侵
占部分上訴駁回。
第二項撤銷改判部分與上訴駁回部分所處之刑，應執行有期徒刑
壹年貳月，如附表編號二至十、十二至十四、十七、二十一所示
各筆消費之信用卡簽帳單一式二聯上之偽造「劉思賢」簽名均沒
收。
    事  實
一、乙○○前曾任渣打銀行臺北分行行員、日盛國際商業銀行新
    莊分行消費金融專員，民國八十八年間曾因詐欺案件，經臺
    灣臺北地方法院檢察署檢察官以八十九年度偵字第四○四三
    號職權不起訴處分確定；九十一年間又因偽造文書案件經臺
    灣台南地方法院判處有期徒刑一年二月，並經台灣高等法院
    台南分院駁回上訴確定，於九十三年十月二十五日執行完畢
    （不構成累犯）。詎乙○○不知悔改，基於意圖為自己不法
    所有之利用自動付款設備詐欺取財、偽造私文書並持之行使
    及詐欺取財之概括犯意，於九十二年二月底某日，在甲○○
    （原名劉思賢）承租之臺北縣樹林市○○街五巷五號五樓，
    向甲○○偽稱可以卡辦卡方式，辦理聯邦商業銀行現金卡，
    三個月內免利息負擔，且有現金可供週轉，使劉權誤信為真
    ，交付所有之富邦商業銀行及台新商業銀行（下稱富邦銀行
    、台新銀行）信用卡，同時又以要查詢信用卡額度及可不必
    上聯合徵信網之理由，再由甲○○告知預借現金密碼，乙○
    ○即於如附表編號一、十五、十六、十八之時地，連續利用
    上開信用卡以不正方法鍵入甲○○預借現金密碼，由銀行櫃
    員機之自動付款設備，先後取得如附表編號一、十五、十六
    、十八之現金；另於如附表編號二至十、十二至十四、十七
    、二十一之時地，持上開信用卡偽造「劉思賢」簽名於簽帳
    單一式二聯上，再交還特約商店售貨員，行使偽造簽帳單，
    連續盜刷如附表編號二至十、十二至十四、十七、二十一之
    金額，取得相當該金額之物得逞（所使用信用卡別見附表）
    ，使富邦銀行、台新銀行誤為甲○○本人消費，陷於錯誤而
    代支付消費款項予特約商店，足以生損害於甲○○、該等特
    約商店及富邦銀行、台新銀行；又於附表編號十一、十九、
    二十所示時地，持用台新銀行信用卡盜刷如附表編號十一、
    十九、二十所示之金額，取得相當該金額之物得逞，並使台
    新銀行誤為甲○○本人消費，陷於錯誤代支付消費款項予特
    約商店，足以生損害於甲○○、該等特約商店及台新銀行。
    乙○○得手後，承前利用自動付款設備詐欺取財之概括犯意
    ，於同年三月十四日凌晨，在甲○○上開租屋處，趁甲○○
    睡覺時，取走甲○○之遠東商業銀行（下稱遠東銀行）信用
    卡，於如附表編號二十二、二十三時地，連續以不正方法鍵
    入甲○○預借現金密碼，由銀行櫃員機之自動付款設備，各
    取得如附表編號二十二、二十三之現金，完成後再將遠東銀
    行信用卡偷偷放回甲○○處（對該信用卡無不法所有意圖）
    。乙○○付另行起意，明知車牌６Ｂ－1555號自用小客車係
    甲○○向賓陽汽車公司訂購尚未交付之物，於九十二年三月
    二十日，以甲○○授權人之身分前往臺北縣新莊市○○路一
    七二號賓陽汽車公司處，代甲○○取車後，竟意圖為自己不
    法之所有，基於侵占犯意，將上開車輛侵占留供己用，經甲
    ○○於九十二年四月間，委請民間業者代尋，始在臺北縣泰
    山鄉取回上開車輛。
二、案經甲○○訴請臺灣板橋地方法院檢察署檢察官發交臺北縣
    政府警察局蘆洲分局報告該署檢察官偵查起訴。
    理由
一、被告即上訴人乙○○經本院合法傳喚，未於審理期日到庭，
    其於本院準備程序訊問時則否認有為前揭事實欄所載之犯行
    ，辯稱會請元大證券公司之人員來證明信用卡之事，至於汽
    車部份，其原係要與告訴人甲○○以報失竊之方式詐領保險
    費（金），並非侵占云云。
二、惟查，前開事實欄所載之犯罪事實，業據被告乙○○於原審
    審理時坦承不諱，核與告訴人甲○○於原審及本院指訴之情
    節相符，並有本件信用卡刷卡簽帳單十五紙、台新銀行信用
    卡帳單二紙、富邦銀行信用卡消費明細及帳單、遠東銀行信
    用卡繳款通知單、台新銀行信用卡冒用明細、遠東銀行信用
    卡偽冒案件冒刷紀錄報案單、富邦銀行信用卡冒用明細、甲
    ○○使用台新銀行信用卡聲明書四紙、汽車仲介合約書、授
    權書、台新銀行台新信卡字第九二○三四九號函、富邦銀行
    信用卡事業總處富邦信卡字第四四九號函、遠東銀行陳報函
    等件在卷足資佐證，事證甚為明確，堪認被告上開之自白應
    為真正。被告於本院訊問時否認犯罪，然未舉出任何證據以
    供本院查證，無從為其有利之證明，其中關於購買汽車原係
    要與告訴人甲○○以報失竊之方式詐領保險金部分，該車其
    後係由甲○○委請民間業者代尋，始在臺北縣泰山鄉取回上
    開車輛，並未報失竊及請領保險金等情，除據甲○○指述甚
    詳外，被告亦不否認該車業經貸款公司委託他人拖回，是該
    部分亦無從為被告無侵占汽車犯行之有利證明。被告於本院
    準備程序空言否認犯罪，應認係事後卸責之詞，不足為採。
    本件事證明確，被告犯行堪以認定，應依法論科。
三、核被告乙○○持富邦銀行、台新銀行、遠東銀行信用卡預借
    現金部分，係犯刑法第339條之2第1項（起訴書誤植為第339
    之1）利用自動付款設備詐欺罪；其持信用卡偽造簽名刷卡
    消費並持以行使部分，係犯刑法第339條第1項詐欺取財罪、
    第216條、第210條之行使偽造文書罪；其將告訴人訂購之汽
    車侵占入己，係犯刑法第335條第1項侵占罪。被告如事實欄
    所示於信用卡簽帳單上偽造「劉思賢」署名為偽造簽帳單私
    文書之部分行為，偽造簽帳單之私文書又為行使之高度行為
    吸收，均不另論罪。被告多次行使偽造私文書、詐欺取財、
    利用自動付款設備詐欺，均時間緊接、所犯之罪之構成要件
    各屬相同，顯均係基於概括犯意為之，應依連續犯各論以一
    罪並皆加重其刑。而被告所犯連續利用自動付款設備詐欺、
    連續詐欺取財與連續行使偽造文書罪間，有方法結果牽連關
    係，應從一重以犯連續行使偽造私文書罪處斷。又被告所犯
    連續行使偽造私文書罪、侵占罪間，行為互殊、犯意各別，
    應分論併罰。如附表編號二至十、十二至十四、十七、二十
    一所示各筆消費之信用卡簽帳單一式二聯上之偽造「劉思賢
    」簽名（簽帳單樣式見臺灣板橋地方法院檢察署九十二年度
    偵字第一一七一五號偵查卷第四二頁至四九頁、第五一頁至
    五三頁、第五五頁），不能證明已滅失不存，均依刑法第二
    百十九條諭知沒收；至於交予被告收執之上開偽造簽帳單之
    客戶存根聯，雖屬被告犯罪所用之物，但其上偽造「劉思賢
    」簽名既已宣告沒收，即達禁止該偽造簽帳單存根聯再流通
    利用之效果，本院認無再對該簽帳單存根聯宣告沒收之必要
    ，附此說明。
四、原審認被告罪證明確，予以論罪科刑，固非無見，惟查，(1)
    被告連續持富邦銀行、台新銀行、遠東銀行信用卡預借現金
    之犯行，係連續犯刑法第339條之2第1項之利用自動付款備
    詐欺罪，應以連續犯一罪論；又其連續利用自動付款設備詐
    欺罪、連續詐欺取財罪與連續行使偽造文書罪間，有方法結
    果牽連關係，應從一重以連續行使偽造私文書罪處斷，亦即
    本件被告持信用卡犯罪部分，因有連續犯及牽連犯之一罪及
    從一重處斷之關係，應處以連續行使偽造私文書罪；原審認
    被告上開持信用卡犯罪部分，犯意各別，應依連續利用自動
    付款設備詐欺罪、連續行使偽造文書罪分論併罰，該部分尚
    有未合；(2)原審判決附表編號六重複，致主文、事實、理由
    有關附表之記載有所未合，而有違誤。被告否認犯罪提起上
    訴，惟未舉出可供查證之證據以實其說，應認其上訴為無理
    由，然因原判決就連續利用自動付款設備詐欺罪、連續行使
    偽造文書罪部分之分論併罰及附表編號重複等有上開未合之
    處，應由本院將該部分及定執行部份撤銷改判，侵占部分應
    予駁回，並就撤銷改判部分與駁回上訴部分所處之刑定其應
    執行刑；爰審酌被告犯罪動機、目的、情節、所獲財產利益
    、犯罪所生損害及犯罪後態度等情狀，就撤銷改判部分量處
    如主文第二項所示之刑，並與駁回上訴之侵占罪部分，定其
    應執行刑，並諭知沒收如主文第二項所示。
五、公訴意旨另稱：被告乙○○於如附表編號十一、十九、二十
    之時地，持台新銀行信用卡偽造「劉思賢」簽名於簽帳單上
    ，再交還特約商店售貨員，行使偽造文書，連續盜刷如附表
    編號十一、十九、二十金額之物，並使台新銀行，誤為甲○
    ○本人消費，而代墊費用予特約商店得逞，認被告上開偽造
    「劉思賢」簽名於簽帳單上之行為，涉犯刑法第216條、第
    210 條之行使偽造私文書罪。惟查：據臺灣板橋地方法院檢
    察署九十二年度偵字第一一七一五號偵查卷第五十頁、第五
    十四頁簽帳單影本所示資料，該等簽帳單為免簽名式，消費
    者無須於簽帳單上簽名即可行使信用卡消費，故其上並無被
    告所偽造之「劉思賢」簽名，起訴事實對於此部分之認定尚
    有誤會，被告並無起訴書附表編號十一、十九、二十所指之
    偽造「劉思賢」簽名於簽帳單後再據以行使之行使偽造私文
    書行為，因此部分公訴意旨認與被告本件所犯行使偽造私文
    書罪間有連續犯裁判上一罪之關係，故不另為無罪之諭知。
六、又被告乙○○曾於九十一年一月二十三日起至九十一年五月
    三十一日止，任職日盛國際商業銀行新莊分行擔任消費金融
    專員，於九十一年三月四日為其客戶曹楊瑞霞、曹吉獻夫婦
    代為辦理房屋貸款開立綜合存款帳戶，並請領信用卡（領得
    信用卡四張曹楊瑞霞、曹吉獻無使用意願委託乙○○繳回）
    機會，偽簽曹楊瑞霞、曹吉獻署押各一枚，填載金融卡申請
    書，持向日盛銀行請辦金融卡使用，致日盛銀行誤認曹楊瑞
    霞、曹吉獻申請而核發，足以生損害曹楊瑞霞、曹吉獻及日
    盛銀行。乙○○取得前開金融卡，即基於為自己不法所有意
    圖之概括犯意，連續自九十一年三月四日起至九十一年六月
    十日止，在臺北地區金融機構之自動提款機，以前開曹楊瑞
    霞、曹吉獻金融卡輸入密碼方式，連續詐領曹楊瑞霞第00
    000000000000號帳戶款項七十五萬八千一百二
    十六元，在曹吉獻第00000000000000號帳戶
    內詐領七十二萬六千八百十三元。嗣因乙○○於九十年十月
    間起，在多家銀行開立十多個帳戶及申請多號手機門號，再
    將該批帳戶及手機門號ＳＩＭ卡販賣提供予不法集團作為犯
    罪之人頭帳戶及通訊使用（此部分另由檢察官偵辦中），其
    中乙○○所申請之行動電話0000000000號門號，
    為擄鴿勒贖集團持以向被害人遂行恐嚇取財犯行，經警循線
    查獲，並於九十一年六月十日持臺灣臺南地方法院法官核發
    之搜索票，至臺北市○○○路○段一五二巷十號三樓之二即
    乙○○租屋處實施搜索，搜得曹吉獻信用卡四張、曹楊瑞霞
    存摺二本、曹吉獻存摺一本等物，犯有刑法第216條、210條
    、第339條之2第1項等罪，經臺灣臺南地方法院判處被告有
    期徒刑一年二月（九十一年度訴字第一０七五號），被告上
    訴後，為臺灣高等法院臺南分院於九十二年八月二十六日駁
    回上訴（九十二年度上訴字第一七九號），同年十月十三日
    判決確定。觀被告上開犯罪時間與本案相隔半年以上，犯罪
    手法亦有不同，是以兩案顯無連續犯之同一案件關係，被告
    所為本件犯行不為前開確定判決之既判力效力所及，本院自
    當予以實體審究，亦併此敘明。
七、被告經合法傳喚，無正當理由未於審判期日到庭，爰不待其
    陳述，逕行判決。
據上論斷，應依刑事訴訟法第368 條、第369 條第1 項前段、第
364條、第371條、第299條第1項前段、刑法第56條、第216條、
第210條、第339條第1項、第339條之2、第55條、第219條、第51
條第5款，罰金罰鍰提高標準條例第1條前段，判決如主文。
本案經檢察官郭啟東到庭執行職務。
中　　華　　民　　國　　94　　年　　2　　月　　1  　　日
　　　　　　　　　刑事第十九庭審判長法　官  葉騰瑞
　　　　　　　　　　　　　　　　    法　官  莊明彰
　　　　　　　 　 　　　　　　　　　法　官  劉壽嵩
以上正本證明與原本無異。
如不服本判決，應於收受送達後十日內向本院提出上訴書狀，其
未敘述上訴之理由者並得於提起上訴後十日內向本院補提理由書
（均須按他造當事人之人數附繕本）。
                                    書記官  廖婷璇
中　　華　　民　　國　　94　　年　　2 　　月　　1 　　日
附錄：本案論罪科刑法條全文
刑法第216條、第210條
行使偽造私文書，足以生損害於公眾或他人者，處五年以下有期
徒刑。
刑法第339條
意圖為自己或第三人不法之所有，以詐術使人將本人或第三人之
物交付者，處五年以下有期徒刑、拘役或科或併科一千元以下罰
金。
以前項方法得財產上不法之利益或使第三人得之者，亦同。
前二項之未遂犯罰之。
刑法第339條之2
意圖為自己或第三人不法之所有，以不正方法由自動付款設備取
得他人之物者，處三年以下有期徒刑、拘役或一萬元以下罰金。
以前項方法得財產上不法之利益或使第三人得之者，亦同。
刑法第335條
意圖為自己或第三人不法之所有，而侵占自己持有他人之物者，
處五年以下有期徒刑、拘役或科或併科一千元以下罰金。
前項之未遂犯罰之。
